【裁判字號】    95,交聲,459
【裁判日期】    950630
【裁判案由】    聲明異議
【裁判全文】
臺灣彰化地方法院交通事件裁定    九十五年度交聲字第四五九號
    原處分機關
    即移送機關    交通部公路總局臺中區監理所彰化監理站
    異  議  人
    即受處分人    甲○○
上列異議人即受處分人因違反道路交通管理處罰條例案件，對於
交通部公路總局臺中區監理所彰化監理站中華民國九十五年五月
十日所為之裁決（彰監四字第裁六四─ＫＡＥ一九三五七八號裁
決書）聲明異議，本院裁定如下：
    主  文
異議駁回。
    理  由
一、按汽車駕駛人未領有駕駛執照駕車者，處新臺幣（下同）六
    千元以上一萬二千元以下罰鍰，並當場禁止其駕駛及扣留其
    車輛，道路交通管理處罰條例第二十一條第一項第一款著有
    明文；又按汽車駕駛人於行駛道路時，使用手持式行動電話
    進行撥接或通話者，處三千元罰鍰，道路交通管理處罰條例
    第三十一條之一第一項亦有明定。
二、原處分機關交通部公路總局臺中區監理所彰化監理站以：異
    議人即受處分人（下稱異議人）甲○○於民國九十五年三月
    三十一日十六時十二分許，駕駛車牌號碼八三二一─ＨＸ號
    自用一般小貨車，在一五八線虎尾段處，因有「行駛道路時
    使用手持式行動電話進行撥接通話」之違規事由，為警攔停
    製單舉發，嗣怒而拒簽離去，經執勤員警以公路電子閘門查
    詢得知其駕駛執照已易處逕註。原處分機關乃於九十五年五
    月十日，以受處分人違反道路交通管理處罰條例第三十一條
    之一第一項「一汽車駕駛人於行駛道路時，使用手持式行動
    電話進行撥接者。二未領有駕駛執照駕車者」之規定，合計
    裁處罰鍰一萬一千四百元，逾期則依違反道路交通管理事件
    統一裁罰基準表規定累計處罰。
三、本件聲明異議意旨略以：上述舉發非事實，為主張個人之權
    利，請舉發人舉證，爰聲明異議云云。
四、經查：
  (一)異議人甲○○之駕駛執照確實於九十一年五月五日因「超速
    違規」為原處分機關易處逕註等情，有本院九十五年六月九
    日電訪紀錄一份在卷可佐，是執勤員警以異議人有「未領有
    駕駛執照駕車」之違規事實補填舉發，尚屬無誤。又異議人
    於前開時、地，因駕駛車牌號碼八三二一─ＨＸ號自用一般
    小貨車違規，經警製開舉發單，此有雲林縣警察局舉發違反
    道路交通管理事件通知單附卷足稽。又雲林縣警察局針對異
    議人質疑之違規情形，業於九十五年五月一日，以雲警交字
    第０九五一三００三九五號函文說明稱：「本局員警於九十
    五年三月三十一日十六時十分許在本縣雲一五八虎尾段執行
    交整勤務時，發現台端駕駛八三二一─ＨＸ號車行駛道路中
    使用手持式行動電話進行通話，執勤員警二人見違規事實明
    確，予以指揮攔停台端靠邊停車，並告知違規事實依規定製
    單舉發，台端當時曾要求執勤員警免罰未果，怒而拒簽離去
    ，後經執勤員警返隊以公路電子閘門查詢台端駕駛執照，得
    知台端駕照已於九十一年五月五日為監理站易處逕註，遂再
    依規定補填上『駕照註銷行駛公路』」等語甚明，亦有該函
    文一紙在卷可參。
  (二)稽諸交通勤務警察或依法令執行交通稽查任務人員，開單舉
    發違反道路交通管理處罰條例所列之違規事實，經公路主管
    機關或警察機關所為之裁決處罰，本質上為行政處分，係公
    務員基於職務上權力，依法就特定之具體事件所為，並具有
    公法上效果之單方行政行為。而根據公務員為公法上行為具
    有公信力之原則，該行政處分原則上被推定為真正，以達維
    護交通秩序及公共安全之行政目的。反之，若謂公務員之一
    切行政行為，均須預留充分之證據，以證明其所認定之事實
    為真，則國家行政勢必受到相當程度之阻礙，而且相關行政
    目的亦難以順利達成，故刑事訴訟法中就犯罪證據有關之規
    定，與屬於行政秩序罰之交通違規裁罰本旨不相符合之部分
    ，自不在得以準用之列。從而，交通違規行政爭訟之舉證責
    任原理，應非如刑事案件中，必須超越任何合理懷疑，始可
    為有罪判決之嚴格證明程度，而係應與民事訴訟之舉證責任
    原理相類似，亦即，基本上應就行政機關與人民所各自主張
    有利於己之事實，分配其應盡之舉證責任，而非逕予適用刑
    事訴訟法上之「無罪推定」原則，此觀行政訴訟法第一百三
    十六條規定行政訴訟程序準用民事訴訟法第二百七十七條舉
    證責任分配原則之立法意旨，即可明瞭。
  (三)據此，本件異議人僅質疑雲林縣警察局交通警察隊之舉發違
    規行為，惟其並未就執勤員警於前開時、地，對異議人上述
    違規事實有所誤認或採證錯誤之情形，提出相關事證以供調
    查；參以員警執行公務時，本身即受有行政懲處責任之監督
    ，且經核亦無其他任何證據，足資證明本件執勤員警確有捏
    造事實違法取締之情事，則執勤員警本於維護交通秩序及行
    車安全等職責所為之本件交通違規舉發內容，自應予以採信
    。異議人徒以此置辯，尚非有理，而不足採。
  (四)從而，異議人前開違規事實既可認定，則原處分機關據此引
    用道路交通管理處罰條例第三十一條之一第一項、第二十一
    條第一項第一款及及違反道路交通管理事件統一裁罰基準表
    等規定，合計裁處異議人罰鍰一萬一千四百元，逾期則依違
    反道路交通管理事件統一裁罰基準表規定累計處罰，並無違
    誤。本件異議為無理由，應予駁回。
五、據上論斷，應依道路交通案件處理辦法第十九條，裁定如主
    文。
中    華    民    國    95    年    6     月    30    日
                  交通法庭    法  官  周莉菁
以上正本證明與原本無異。
如不服本裁定，應於送達後五日內，向本院提出抗告狀（須附繕
本）。
中    華    民    國    95    年    10    月    31    日
                              書記官  黃當易


司法院資訊處製作；財團法人民間司法改革基金會備份。
